臺灣士林地方法院民事簡易判決
111年度士簡字第1143號
原      告  林湯娃秋

訴訟代理人  林嘉彬  
            林嘉容  
被      告  林志祥  

            林忠輝  
            鐘秀蓮  
共      同
訴訟代理人  康雲龍律師
上列當事人間因被告過失傷害案件（110年度原交易字第1號），
原告提起刑事附帶民事訴訟請求損害賠償事件（110年度原交附
民字第2號），經本院刑事庭裁定移送前來，本院於民國111年10
月27日言詞辯論終結，判決如下：
    主  文
被告應連帶給付原告新臺幣玖拾萬柒仟壹佰伍拾參元，及自民國
一一○年三月二十一日起至清償日止，按週年利率百分之五計算
之利息。
原告其餘之訴駁回。
本判決原告勝訴部分得假執行。但被告如以新臺幣玖拾萬柒仟壹
佰伍拾參元為原告預供擔保，得免為假執行。
原告其餘假執行之聲請駁回。
    事實及理由要領
一、按訴狀送達後，原告不得將原訴變更或追加他訴。但擴張或
    減縮應受判決事項之聲明者，不在此限。民事訴訟法第255
    條第1項第3款定有明文。查本件原告於本院審理中減縮訴之
    聲明為被告應連帶給付100萬7,153元，及自起訴狀繕本送達
    翌日起至清償日止，按週年利率5％計算之利息，合於上開規
    定，應予准許。　　
二、原告主張：被告林志祥於民國108年4月20日晚間，騎乘車牌
    號碼000-0000號機車，行經臺北市大同區民權西路與重慶北
    路2段交岔路口時，先於民權東路由西往東方向之待轉區停
    等紅燈，嗣於同日晚間11時22分許，被告林志祥見號誌轉換
    為綠燈故起步前進時，因未禮讓原告先行通過行人穿越道，
    致撞上原告，原告受有頭部外傷併腦震盪、腹部挫傷、雙手
    肘挫傷、雙腳挫傷、軀幹、胸背、腰背、左側肩膀、腕部、
    手部多處挫傷、第十、十二節胸椎與第一腰椎楔狀壓迫閉鎖
    性骨折併劇痛及神經損傷與麻痺性腸阻塞等傷害，支出醫療
    費用新臺幣（下同）38萬5,068元、185日看護費用40萬7,00
    0元（每日2,200元，由女兒看護)，並請求精神慰撫金30萬
    元，機車強制責任險已理賠8萬4,915元，又被告林忠輝、鐘
    秀蓮為被告林志祥之法定代理人，應負連帶賠償之責，乃依
    侵權行為之法律關係，提起本件訴訟等語，並聲明求為判決
    被告應連帶給付100萬7,153元，及自起訴狀繕本送達翌日起
    至清償日止，按週年利率5％計算之利息，且願供擔保請准宣
    告假執行。
三、被告則以：原告當時為闖紅燈。原告於馬偕紀念醫院診療時
    並未診斷出有任何骨折或胸椎骨折，且原告並無立即進行第
    十、十二節胸椎手術之必要性，難認原告此部分傷害與被告
    之行為間有何因果關係，又專人照護費用未見有相關證明，
    其此部分手術及其他費用應由原告證明其請求權存在等語，
    資為抗辯，並聲明求為判決駁回原告之訴，如受不利判決，
    願供擔保請准宣告免為假執行。
四、本院得心證之理由
　　本件原告主張其於上開時地發生系爭車禍而受有傷害，被告
    林忠輝、鐘秀蓮為被告林志祥之法定代理人等事實，已據其
    提出診斷證明書等件為證，經核與本院110年度原交易字第1
    號刑事判決書相符，且為被告所不爭執，堪信為真。惟被告
    以上開情詞置辯，茲審認如下：
(一)按因故意或過失，不法侵害他人之權利者，負損害賠償責任
    。無行為能力人或限制行為能力人，不法侵害他人之權利者
    ，以行為時有識別能力為限，與其法定代理人連帶負損害賠
    償責任。不法侵害他人之身體或健康者，對於被害人因此喪
    失或減少勞動能力或增加生活上之需要時，應負損害賠償責
    任。不法侵害他人之身體、健康、名譽、自由、信用、隱私
    、貞操，或不法侵害其他人格法益而情節重大者，被害人雖
    非財產上之損害，亦得請求賠償相當之金額。應付利息之債
    務，其利率未經約定，亦無法律可據者，週年利率為百分之
    五。民法第184條第1項前段、第187條第1項前段、第193條
    第1項、第195條第1項前段、第203條分別定有明文。又不法
    侵害他人之人格權，被害人受有非財產上損害，請求加害人
    賠償相當金額之慰撫金時，法院對於慰撫金之量定，應斟酌
    實際加害情形、所造成之影響、被害人痛苦之程度、兩造之
    身分地位經濟情形及其他各種狀況，以核定相當之數額；再
    非財產上損害之慰撫金數額，究竟若干為適當，應斟酌兩造
    身分、地位及經濟狀況，俾為審判之依據（最高法院47年台
    上字第1221號、51年台上字第223號等判例參照）。末按，
    汽車行近行人穿越道，遇有行人穿越、攜帶白手杖或導盲犬
    之視覺功能障礙者時，無論有無交通指揮人員指揮或號誌指
    示，均應暫停讓行人、視覺功能障礙者先行通過。道路交通
    安全規則第103條第2項定有明文。
(二)經查，觀諸上開刑案卷宗所附之臺北市車輛行車事故鑑定覆
    議會覆議意見書，其覆議意見為：「一、林志祥騎乘MTP-99
    07號普通重型機車（B車）：行經行人穿越道，遇有行人穿
    越道路時未暫停讓行人先行通過。（肇事原因）二、林湯娃
    秋（A行人）：（無肇事因素）」等內容，上開覆議內容，
    其採用之基礎與卷內事證無違，且合於前引道路交通安全規
    則之規範，是上開覆議結果認被告為肇事原因，應可採信。
    基此，原告本於上開法律規定，請求被告連帶負損害賠償責
    任，應屬有據。　
(三)茲就原告上開請求審認如下：
　1.就醫療費用部分：原告因被告之侵權行為致其身體受有傷害
    ，分別至臺北馬偕紀念醫院、中心綜合醫院就診，共支出38
    萬5,068元，有卷附之診斷證明書、收據為憑（見審原交附
    民卷第11至37頁），核屬治療上之必要支出，是原告此部分
    請求，應屬可採。
  2.就看護費用部分：稽諸卷附之診斷證明書，其醫師囑言記載
    ：「…，共住院5日。…。術後應繼續使用護胸腰部輔具，休
    養復健及專人照顧日常生活約半年，…。」等內容（見審原
    交附民卷第37頁），可知原告因系爭車禍確有需由他人照護
    之必要，而依原告主張每日看護費用為2,200元，尚無違社
    會常情，故原告所得請求之看護費用為40萬7,000元（計算
    式：2,200×185＝40萬7,000）。至親屬間之看護，縱因出於
    親情而未支付該費用，然其所付出之勞力，顯非不能以金錢
    為評價，此種基於身分關係之恩惠，自不能加惠於加害人，
    而應比照一般看護情形，認被害人受有相當看護費之損害，
    命加害人賠償，始符民法第193條第1 項所定「增加生活上
    需要」之意旨（最高法院89台上字第1749號判決意旨參照）
    。故原告雖稱由女兒看護，亦不影響上開認定。
　3.就精神慰撫金部分：本院衡諸被告侵權行為之手段、方式、
    所造成之傷害及其程度，復參酌兩造之年齡、智識、侵權行
    為情況等一切情狀，本院認原告請求非財產上損害即精神慰
    撫金以20萬元為妥適，超過部分之請求，即無可採。
(四)至被告雖以上開情詞置辯，惟查：
　1.被告抗辯原告闖紅燈云云，然依前引道路交通安全規則之規
    定，機車行駛至行人穿越道時，無論號誌為何，均應暫停讓
    行人先行通過，且事發時被告所處位置應無不能注意前方之
    情事，是被告此部分抗辯，尚無可採。
　2.被告抗辯原告於馬偕紀念醫院診療時並未診斷出有任何骨折
    或胸椎骨折，且原告並無立即進行第十、十二節胸椎手術之
    必要性，原告此部分傷害與被告之行為間無因果關係云云，
    然原告係於系爭車禍發生日後2日即108年4月22日至中心綜
    合醫院就診，並於108年4月23日進行此部分傷害之手術，審
    酌其發生日與系爭車禍發生日甚近，且系爭車禍發生時，被
    告林志祥車速為50公里/小時，原告遭撞後則當場昏迷，此
    有談話紀錄表在卷可佐，是其撞擊力道顯然甚大，衡以原告
    為29年次之老年人，因系爭車禍受有上開傷害，非無可能。
    再者，馬偕紀念醫院函覆本院之函文記載：「…。依當時影
    像學檢查結果病人無立即進行胸椎第10節及第12節骨折手術
    之必要性，但病人主訴，本身有胸椎骨折的病史。」等內容
    （見本院卷第77頁），雖可知原告當時無立即進行手術之必
    要性，然並非即可認原告未受有此部分傷害，蓋因急診醫療
    之目的僅以具有緊急處理必要者為限，衡情原告二日之內另
    受其他傷害而導致胸椎骨折之蓋然性甚低。此外，縱然原告
    曾有胸椎骨折的病史，而較常人更容易受傷，然相當因果關
    係之認定，重在規範之評價，而非自然之因果，尚不得因受
    害人體質之強弱藉此排除相當因果關係之認定，本件原告於
    車禍兩日內即發現有此傷害而手術，評價上自有相當因果關
    係甚明。
　3.綜上，被告上開所辯，委難憑採。
(五)又原告已受有機車強制責任險保險金理賠8萬4,915元，為兩
    造所不爭執，應予扣除。　　
五、從而，原告依上開法律關係，訴請被告連帶給付90萬7,153
    元（計算式：38萬5,068＋40萬7,000＋20萬-8萬4,915＝90萬7,
    153），及自起訴狀繕本寄存送達生效之翌日即110年3月21
    日（見審原交附民卷第41至45頁）起至清償日止，按週年利
    率5％計算之利息，為有理由，應予准許，逾此範圍之請求，
    則無理由，應予駁回，此部分假執行之聲請，失所附麗，併
    予駁回。
六、本件原告勝訴部分，係就民事訴訟法第427條第1項適用簡易
    程序所為被告部分敗訴之判決，依民事訴訟法第389條第1項
    第3款規定，應依職權宣告假執行，原告之聲請不另准駁，
    但被告聲明願供擔保，請准免為假執行，尚無不合，爰諭知
    相當擔保金准許之。又原告請求之給付，係刑事附帶民事訴
    訟經刑事庭裁定移送前來，依法免納裁判費，附此敘明。
中　　華　　民　　國　　111 　年　　11　　月　　10　　日
                  士林簡易庭  法  官  楊峻宇
以上為正本係照原本作成。
如不服本判決，應於判決送達後20日內向本庭提出上訴狀。（須
按他造當事人之人數附繕本）。 
中　　華　　民　　國　　111 　年　　11　　月　　10　　日
                              書記官  蘇彥宇